臺灣高等法院刑事裁定
110年度毒抗字第1585號
抗  告  人
即  被  告  鄭惠如



                    （現於法務部○○○○○○○○○○強                         制戒治中）
上列抗告人即被告因聲請施以強制戒治案件，不服臺灣新北地方
法院中華民國110年10月29日裁定（110年度毒聲字第2304號），
提起抗告，本院裁定如下：
    主  文
抗告駁回。                                              
    理  由
一、原裁定意旨略以：被告甲○○於民國109年7月3日施用第二級
    毒品案件，經臺灣新北地方法院（下稱新北地院）以109年
    度毒聲字第751號裁定送勒戒處所觀察、勒戒，有該裁定書1
    份在卷可稽。又被告經送勒戒處所觀察、勒戒後，認有繼續
    施用毒品之傾向，亦有法務部○○○○○○○○○○110年10月19日北
    女所衛字第11061005770號函暨所附「法務部○○○○○○○○○○附
    設勒戒處所有無繼續施用毒品傾向證明書」及「有無繼續施
    用毒品傾向評估標準紀錄表」各1份在卷足佐。又被告所為
    本案犯行，距其最近一次因施用毒品經觀察、勒戒執行完畢
    日（即99年5月11日）已逾3年，則其所為本案犯行經送勒戒
    處所觀察、勒戒後，既認有繼續施用毒品之傾向，即應依前
    揭規定令入戒治處所強制戒治，且不因其間是否另犯施用毒
    品案件經起訴、判刑或執行而有不同，是檢察官之聲請核屬
    正當，爰依毒品危害防制條例第20條第2項後段、第3項等規
    定，裁定被告令入戒治處所強制戒治，其期間為6個月以上
    ，至無繼續強制戒治之必要為止，但最長不得逾1年等語。
二、抗告意旨略以：抗告人即被告（下稱抗告人）於執行觀察、
    勒戒期間，因剛入所而焦慮，與勒戒門診醫師談話時有不穩
    定情緒，深感抱歉。因家中尚有年邁雙親與幼子，懇請撤銷
    原裁定，讓抗告人得以返家照料家中云云。
三、按觀察、勒戒後，檢察官或少年法院（地方法院少年法庭）
    依據勒戒處所之陳報，認受觀察、勒戒人無繼續施用毒品傾
    向者，應即釋放，並為不起訴之處分或不付審理之裁定；認
    受觀察、勒戒人有繼續施用毒品傾向者，檢察官應聲請法院
    裁定或由少年法院（地方法院少年法庭）裁定令入戒治處所
    強制戒治，其期間為6個月以上，至無繼續強制戒治之必要
    為止，但最長不得逾1年，毒品危害防制條例第20條第2項定
    有明文。次按勒戒處所應注意觀察受觀察、勒戒人在所情形
    ，經醫師研判其有或無繼續施用毒品傾向後，至遲應於觀察
    、勒戒期滿之15日前，陳報該管檢察官或少年法院（庭），
    觀察勒戒處分執行條例第8條第1項亦定有明文。依據上開規
    定，受觀察、勒戒人有無繼續施用毒品之傾向，係由醫師研
    判。而關於有無繼續施用毒品傾向之評估標準，法務部已於
    110年3月26日以法矯字第11006001760號函修正頒布「有無
    繼續施用毒品傾向評估標準紀錄表」、「有無繼續施用毒品
    傾向評估標準評分說明手冊」，上開評分說明手冊載明判定
    之原則：「受觀察勒戒人入所後，經過2週時間的觀察、勒
    戒，由處所及醫療人員依據其各項紀錄、資料及觀察勒戒期
    間之行為表現，加以評分。在勒戒人入所4-6週後，可再做
    一次評估以做必要之評分修正。每一大項皆有靜態因子與動
    態因子。先以靜態因子分數評分，靜態因子分數總分在60分
    （含）以上為『有繼續施用毒品傾向』；60分以下，與動態因
    子分數相加，如果總分在60分（含）以上，為『有繼續施用
    毒品傾向』」，又評估標準紀錄表及說明手冊中「前科紀錄
    與行為表現」之第1題及第3題之計分方式修正如下(餘無修
    正)：㈠第1項「毒品犯罪相關司法紀錄」：計分方式修正為
    每筆(次)5分，總分上限為10分；㈡第3項「其他犯罪相關紀
    錄」：計分方式修正為每筆(次)2分，總分上限為10分。是
    被告有無「繼續施用毒品傾向」，係依具體個案之臨床實務
    及相關事證等情綜合判定，有其相當之專業依據及標準，且
    涉及專門醫學，又衡酌強制戒治之目的，係為協助施用毒品
    者戒斷毒品之心癮及身癮所為之一種保安處分類型，而該評
    估標準係將與判斷有無繼續施用傾向之相關因素加以列舉及
    量化，適用於每一位受觀察、勒戒處分之人，具一致性、普
    遍性、客觀性，以利執法者判定受勒戒人有無繼續施用毒品
    傾向。
四、經查：
  ㈠抗告人於109年間因施用毒品案件，經新北地院以109年毒聲
    字第751號裁定送觀察、勒戒，抗告人自110年9月19日起入
    法務部○○○○○○○○○○附設勒戒處所執行觀察、勒戒，經勒戒處
    所醫療人員評分結果，其計分狀況如下：
　　⒈前科紀錄與行為表現部分合計為27分：
      ⑴毒品犯罪相關司法紀錄「有，2筆」，每筆5分，計10分
      ；⑵首次毒品犯罪年齡為「20歲以下」，計10分；⑶其他犯
      罪相關紀錄「有，1筆」，每筆2分，計2分；⑷入所時尿液
      毒品檢驗為「一種毒品反應」，計5分；⑸所內行為表現，
      計0分。
　  ⒉臨床評估部分合計為37分：
　　  ⑴多重毒品濫用為「有，種類：安非他命、MDMA（快樂丸
      ）、K他命」，計10分；⑵合法物質濫用為「有，種類：菸
      」，計2分；⑶使用方式為「無注射使用」，計0分；⑷使用
      年數為「超過1年」，計10分；⑸精神疾病共病（含反社會
      人格）為「有，情感性疾患」，計10分；⑹臨床綜合評估
      （含病識感、動機、態度、就醫意願），評定為「偏重」
      ，計5分。
　　⒊社會穩定度部分合計為5分：
　　　⑴工作：為「全職工作-網拍」，計0分；⑵家庭：家人藥物
      濫用為「無」，計0分；⑶入所後家人是否訪視為「無」，
      計5分；⑷出所後是否與家人同住為「是」，計0分。
  ㈡加總以上3項之靜態因子共49分、動態因子共20分，合計總分
    為69分，綜合判斷為「有繼續施用毒品傾向」，此有法務部
    ○○○○○○○○○○110年10月19日北女所衛字第11061005770號函檢
    附之「法務部○○○○○○○○○○附設勒戒處所有無繼續施用毒品傾
    向證明書」及「有無繼續施用毒品傾向評估標準紀錄表」各
    1份附卷可稽（見新北檢110年度毒偵緝字第833號卷）。而
    上開綜合判斷結果，係勒戒處所相關專業知識經驗人士，在
    抗告人執行觀察、勒戒期間，依本職學識就抗告人之前科紀
    錄與行為表現、臨床評估、社會穩定度等因素所為之綜合判
    斷，具有科學驗證所得之結論，自得憑以判斷抗告人有無繼
    續施用毒品傾向之證明。是以法務部○○○○○○○○○○附設勒戒處
    所確實依據「有無繼續施用毒品傾向評估標準評分說明手冊
    」而為判斷，並非僅單憑評估人員之評估即作成抗告人有繼
    續施用毒品傾向之認定，自不得因抗告人主觀上不服評估情
    況，即認法務部○○○○○○○○○○附設勒戒處所之上開綜合判斷結
    果違法或不當。
五、綜上所述，本件檢察官之聲請應屬有據，原審依毒品危害防
    制條例第20條第2項後段、第3項規定，裁定抗告人令入戒治
    處所施以強制戒治，其期間為6個月以上，至無繼續強制戒
    治之必要為止，但最長不得逾1年，經核其認事用法，並無
    違誤。抗告人執前開事由提起本件抗告，指摘原裁定不當，
    為無理由，應予駁回。
據上論斷，應依刑事訴訟法第412條，裁定如主文。
中　　華　　民　　國　　110 　年　　11　　月　　30　　日
              　  刑事第二十三庭審判長法　官  許永煌
　　　　　　　　　　　　　　　　　    法　官  吳定亞
　　　　　　　　　　　　　　　　　    法　官  黃美文
以上正本證明與原本無異。
不得再抗告。
                                　    書記官  彭威翔
中　　華　　民　　國　　110 　年　　11　　月　　30　　日